【裁判字號】    99,交上訴,71
【裁判日期】    991109
【裁判案由】    公共危險等
【裁判全文】
臺灣高等法院高雄分院刑事判決        99年度交上訴字第71號
上  訴  人
即  被  告  乙○○
上列上訴人因公共危險等案件，不服中華民國99年6 月30日第一
審判決（起訴案號：臺灣高雄地方法院檢察署98年度偵字第3756
8 號），提起上訴，本院依簡式審判程序判決如下：
    主  文
原判決關於過失傷害暨定執行部分均撤銷。
乙○○犯過失傷害罪，處拘役參拾日，如易科罰金，以新臺幣壹
仟元折算壹日。
其他上訴駁回。
    事  實
一、乙○○領有普通小型車駕駛執照，於民國98年11月4 日中午
    12時56分許，駕駛車牌號碼SJ-7788 號自用小客車，沿高雄
    縣大寮鄉○○村○○路由西往東方向行駛，行經該路段109
    之25號前，本應注意汽車在同向二車道以上之道路變換車道
    時，應讓直行車先行，並注意安全距離，且按當時該處天候
    晴、日間自然光線、柏油路面乾燥無缺陷亦無障礙物、視距
    良好，客觀上並無不能注意之情事，竟疏未注意周遭行車狀
    況貿然自內側車道行駛至外側車道，致同向行駛在外側車道
    ，由甲○○所騎乘車牌號碼YEZ-076 號之重型機車閃煞不及
    ，車頭撞擊乙○○所駕自用小客車之右後側保險桿，甲○○
    因而人車倒地，受有頭部外傷、左肩擦傷、胸部擦傷、左上
    肩擦傷、兩小腿擦傷、左肘擦傷及背部擦傷等傷害。詎乙○
    ○於肇事致人受傷後，竟未下車察看，亦未採取必要之救護
    措施，隨即駕車逃離現場。嗣經甲○○提供肇事車輛之車牌
    號碼報警處理，始循線查獲上情。
二、案經甲○○訴由高雄縣政府警察局林園分局報請台灣高雄地
    方法院檢察署檢察官偵查起訴。
    理  由
一、本件被告所犯係死刑、無期徒刑、最輕本刑為3 年以上有期
    徒刑以外之罪，其於審判程序就前揭被訴事實為有罪之陳述
    ，經告知簡式審判程序之旨，並聽取其與公訴人之意見後，
    認無不得或不宜改依簡式審判程序進行之處，爰依刑事訴訟
    法第273 條之1 第1 項之規定，裁定依簡式審判程序審理。
二、訊據上訴人即被告乙○○對於在上開時地駕車過失傷害及肇
    事逃逸犯行，於本院審理中均坦承不諱（見本院卷第43頁）
    ，核與證人即告訴人甲○○於警詢、偵查及原審審理時之證
    述相符，並有診斷證明書、道路交通事故調查報告表（一）
    、（二）、道路交通事故現場圖、現場照片10幀在卷可稽，
    足認被告自白與事實相符。
三、按汽車在同向二車道以上之道路，變換車道時，應讓直行車
    先行，並注意安全距離，道路交通安全規則第98條第1 項第
    6 款定有明文，被告領有普通小客車駕駛執照，自難諉為不
    知。又依卷附道路交通事故調查報告表所載，本件肇事現場
    於案發當時天候晴、日間自然光線、直路、柏油乾燥路面且
    無障礙物等狀況，客觀環境中並無不能注意之情事，被告竟
    疏未注意讓直行車先行及保持安全距離，而貿然變換車道後
    發生本件車禍，其有過失自明。另本件經送台灣省高屏澎區
    車牌行車事故鑑定委員會鑑定結果，亦認被告「變換車道，
    未讓直行車先行，並注意安全距離為肇事原因」，有上開委
    員會高屏澎0000000000號鑑定意見書1 紙在卷可查（見原審
    2 卷第7-9 頁），其亦同本院上開認定。又告訴人因本件車
    禍受有上開傷害，其受傷與被告之過失間自有相當因果關係
    。是本案事證明確，犯行洵堪認定，應予依法論科。
四、核被告所為，係犯刑法第284 條第1 項前段之過失傷害罪及
    第185 條之4 肇事致人受傷逃逸罪。其所犯上開2 罪之間，
    犯意各別，行為互殊，應予分論併罰。
五、原判決就被告肇事逃逸犯行部分，適用刑法第185 條之4 規
    定，並審酌被告於肇事後未停留現場對傷者施以必要之救護
    行為，反逃離現場，對於損害之擴大存在潛在之危險，及犯
    後未能坦認犯行，態度尚難謂佳等一切情狀，量處有期徒刑
    7 月。經核原判決此部分認事用法，尚無不合，量刑亦稱妥
    適，被告上訴意旨指摘原判決此部分量刑過重，為無理由，
    應予駁回。
六、原判決就被告過失傷害犯行部分，據以論處被告罪刑，固非
    無見；惟查：被告於99年10月4 日本院審理中已與告訴人甲
    ○○達成和解，賠償新台幣（下同）7 萬元（已當庭先給付
    2 萬元），此有和解筆錄在卷可稽（見本院卷第35頁），原
    審未及審酌，尚有未洽。被告上訴意旨以其已與告訴人達成
    和解，請求從輕量刑，非屬無據，自應由本院將原判決關於
    過失傷害犯行部分及其定執行刑部分均撤銷改判。
七、爰審酌被告駕駛汽車卻未注意周遭行車狀況，貿然自內側車
    道行駛至外側車道，致同向行駛在外側車道，由告訴人所騎
    乘之重型機車閃煞不及而肇事，致其受有頭部外傷、左肩擦
    傷、胸部擦傷、左上肩擦傷、兩小腿擦傷、左肘擦傷及背部
    擦傷等傷害，並念其犯後坦承犯行，已與告訴人達成和解，
    並兼衡其智識程度、品行及犯罪動機、目的、手段、所生損
    害、犯後態度等一切情狀，量處如主文第2 項所示之刑，並
    諭知易科罰金之折算標準，以資懲儆。
八、被告於本院審理時雖供稱：已與告訴人達成民事和解，請求
    宣告緩刑云云，惟查刑法第185 條之4 肇事逃逸罪之立法意
    旨，係為維護交通安全，加強救護，減少被害人之死傷，促
    使駕駛人於肇事後，能對被害人即時護，特設該條，乃對於
    肇事致人死傷而逃逸之人加以處罰。由上觀之，倘肇事逃逸
    因事後與被害人成立和解，予以宣告緩刑，則易啟肇事者僥
    倖之心理，即於肇事後先行逃逸，若能全身而退，則分文不
    用賠償，若運氣不佳被循線查獲，再來履行賠償責任，與被
    害人達成民事和解，亦可得獲判緩刑，則立法意旨全失。而
    被告與告訴人達成民事和解，係針對過失傷害部分之民事賠
    償部分達成賠償協議，本院已審酌該情節而於過失傷害犯行
    部分予以減輕其刑，然肇事逃逸犯行部分，則與該和解非有
    必然關係。本院復審酌被告於89年間曾因業務過失致死罪而
    受緩刑寬典，此有臺灣高等法院被告前案紀錄表在卷可稽，
    其猶不知謹慎駕駛，復犯本件肇事逃逸犯行，是綜上情節，
    本院認被告於本案肇事逃逸犯行部分不宜宣告緩刑，併此敘
    明。
據上論結，應依刑事訴訟法第368 條、第369 條第1 項前段、第
364 條、第299 條第1 項前段，刑法第284 條第1 項前段，刑法
施行法第1 條之1 ，判決如主文。
本案經檢察官王登榮到庭執行職務。
中    華    民    國    99    年    11    月    9     日
                  刑事第一庭    審判長法  官  周賢銳
                                      法  官  石家禎
                                      法  官  施柏宏
以上正本證明與原本無異。
過失傷害部分不得上訴。
肇事逃逸部分如不服本判決應於收受本判決後10日內向本院提出
上訴書狀，其未敘述上訴理由者，並得於提起上訴後10日內向本
院補提理由書狀（均須按他造當事人之人數附繕本）「切勿逕送
上級法院」。
中    華    民    國    99    年    11    月    9     日
                                      書記官  魏文常
附錄本案論罪科刑適用之法條：
刑法第185-4條
駕駛動力交通工具肇事，致人死傷而逃逸者，處6 月以上5 年以
下有期徒刑。
刑法第第284條
因過失傷害人者，處六月以下有期徒刑、拘役或5 百元以下罰金
，致重傷者，處1 年以下有期徒刑、拘役或5 百元以下罰金。
從事業務之人，因業務上之過失傷害人者，處1 年以下有期徒刑
、拘役或1 千元以下罰金，致重傷者，處3 年以下有期徒刑、拘
役或2 千元以下罰金。

司法院資訊處製作；財團法人民間司法改革基金會備份。
